最　高　行　政　法　院　判　決　　　　　　　　　九十三年度判字第一二七六號
　　再 審原 告　丞燕國際股份有限公司
　　代　表　人　丙○○
　　再 審被 告　經濟部智慧財產局
　　代　表　人　乙○○
　　參　加　人　金燕企業有限公司
　　代　表　人　甲○○
右當事人間因商標異議事件，再審原告對於中華民國九十二年四月十日本院九十二年
度判字第○○三八二號判決，提起再審之訴。本院判決如左：
　　主  文
再審之訴駁回。
再審訴訟費用由再審原告負擔。
    理  由
一、再審原告起訴意旨及補充理由略謂：再審原告於八十七年八月十日以「 E.EXCEL
    INTERNATIONAL及 E字設計圖、E.EXCEL」商標，作為其註冊第七○九八四一號「
    E.EXCEL 」商標之聯合商標，指定使用於當時商標法施行細則第四十九條所定商
    品及服務分類表第三類之化妝品、珍珠霜、乳液、香水、唇膏、髮乳、髮膠、護
    髮劑、沐浴用香油等商品，向再審被告申請註冊，經准列為審定第八六五○三二
    號聯合商標（下稱系爭商標）。嗣參加人以系爭商標有違商標法第三十七條第七
    、十二款之規定，對之提起異議，經再審被告審查結果，認系爭商標有違商標法
    第三十七條第十二款規定，乃為系爭商標之審定應予撤銷之處分。再審原告不服
    ，循序提起本件行政訴訟，經鈞院以九十二年度判字第三八二號判決（下稱原判
    決）駁回再審原告之上訴而確定。按商標是否近似之判斷，應就商標整體通體觀
    察，非以圖形為唯一標準，商標文字意義及使用紀錄對於近似判斷均有重大影響
    。系爭商標與據以異議之商標就中、外文本身有其特殊意義，可影響消費者之印
    象。且兩者之構圖或字體設計不同，而系爭商標圖樣加上外圈環以表彰公司理念
    ，整體具有不同意義，二者並無混淆誤認之虞，應認其非屬近似之商標。查再審
    原告為一多層次傳銷事業，所採行之銷售方式與傳統之店舖銷售不同，其商標之
    知名度亦與判斷商標是否近似有關。然原判決漏未審認通體觀察原則，並忽視對
    於消費者及近似判斷之其他重要考量因素，顯有適用法規錯誤之虞。爰依行政訴
    訟法第二百七十三條第一項第一款再審事由，對之提起再審之訴。求為廢棄原判
    決，並將訴願決定及原處分均撤銷等語。
二、再審被告答辯意旨略謂：查系爭商標圖樣係由外文「E．EXCEL INTERNATIONAL」
    、「E．EXCEL」及E字設計圖所聯合組成，該E字設計圖形與外文「E．EXCEL INT
    ERNATIONAL」、「E．EXCEL」各有其獨立意義，不具關聯性，各為系爭商標之主
    要部分，該 E字設計圖形與據以異議商標圖樣上之燕子圖形相較，二者外觀予消
    費者主要印象之燕子設計圖，不論設色及構圖意匠均相彷彿，異時異地隔離觀察
    ，難謂無使一般消費者產生混同誤認之虞，應屬構成近似之商標，兩造商標復均
    指定使用於護髮劑、香水等同一或類似之化妝品商品，自有商標異議審定時商標
    法第三十七條第十二款及同法施行細則第十五條第一項規定之適用。請判決駁回
    再審原告之訴等語。
三、按行政訴訟法第二百七十三條第一項第一款所謂「適用法規顯有錯誤」，係指原
    判決所適用之法規與該案應適用之現行法規相違悖，或與解釋判例有所牴觸而言
    ，至於法律上見解之歧異，再審原告對之縱有爭執，要難謂為適用法規錯誤，而
    據為再審之理由。本院著有六十二年判字第六一○號判例。本件原判決駁回再審
    原告在原訴訟程序之上訴，係以：原審判決引用本院三十一年判字第四號判例，
    以「構成雙方商標之圖形或文字等、若隔離觀察，其主要部分近似者，縱其附屬
    部分外觀殊異，仍不能謂非近似之商標」之意旨，認定系爭商標及據以異議之參
    加人商標，均係由一呈外文Ｅ狀之抽象左向飛燕設計構圖，且均具有二隻翅膀，
    其主要部分構圖意匠、造型及整體觀念相彷彿，異時異地隔離觀察時，有使一般
    商品購買者產生混淆誤認之虞，屬近似商標。復均指定使用於化粧品、香水、髮
    膠、護髮劑等同一或類似品，有使公眾對其商品之性質、品質產生混淆誤認之虞
    ，因而為上訴人敗訴之判決，難謂有判決不備理由之違背法令，從而上訴意旨難
    謂為有理由等情，資為論據。經核與原判決應適用之現行法規、解釋或判例，均
    無牴觸，自難謂原判決有適用法規顯有錯誤之違誤。次查判斷商標是否近似，應
    就商標整體通體觀察，惟整體觀察結果，如其主要部分已構成近似者，縱其附屬
    部分外觀殊異，仍不能謂非近似之商標。本院三十一年判字第四號判例意旨與通
    體觀察原則，二者相輔相成，並無杆格，原判決引用本院三十一年判字第四號判
    例，作為判決之依據，尚難認有悖判斷商標近似應通體觀察之原則。再審意旨謂
    原判決漏未審認通體觀察原則，自屬誤解。又查再審原告所述再審被告編印之商
    標手冊之記載，係指二商標差異部分影響商標整體印象或中、英文本身有特殊意
    義者，且無混淆誤認之情形，始得認為不近似。如二商標主要部分已構成近似，
    而造成有混淆誤認之虞，則自勿庸審酌其差異部分。至再審原告所引本院八十五
    年度判字第一八六○號等判決，與本案情節不盡相同，尚難據為原判決有適用法
    規錯誤之參據。綜上，再審意旨所持之法律見解，僅係其一己之見，係屬法律上
    見解之歧異，揆諸上引判例意旨，要難謂為原判決有適用法規錯誤之再審之事由
    。從而本件再審顯無再審理由，應予駁回。
據上論結，本件再審之訴為無理由，爰依行政訴訟法第二百七十八條第二項、第九十
八條第三項前段，判決如主文。
中　　華　　民　　國　　九十三　　　年　　　十　　　　月　　　一　　　　日
                    最 高 行 政 法 院  第 一 庭
                                審 判 長 法  官　　　黃　綠　星
                                         法  官      劉  鑫  楨
                                         法  官　　　蔡　進　田
                                         法  官　　　黃　璽　君
                                         法  官　　　廖　宏　明
右  正  本  證  明  與  原  本  無  異
　　　　　　　　　　　　　　　　　　　　 法院書記官　彭  秀  玲
中　　華　　民　　國　　九十三　　　年　　　十　　　　月　　　一　　　　日
